臺灣嘉義地方法院刑事判決
110年度原訴字第16號
公  訴  人  臺灣嘉義地方檢察署檢察官
被      告  石偉雄
指定辯護人  張智學律師
上列被告因加重詐欺案件，經檢察官提起公訴（110年度偵字第9
440號），嗣於本院準備程序中，就被訴事實為有罪之陳述，經
本院告知簡式審判程序意旨，並聽取當事人之意見後，合議庭裁
定由受命法官獨任進行簡式審判程序，判決如下：
    主  文
石偉雄犯如附表編號一至六所示之罪，均累犯，各處如附表編號
一至六「主文」欄所示之刑及沒收。
    事  實
一、石偉雄無脆梅及手機可販售，亦無販售脆梅及手機之真意，
    竟意圖為自己不法之所有，分別基於以網際網路對公眾散布
    而詐欺取財之犯意，於民國110年4月6日前某日，連結網際
    網路，使用「康達浪」之帳號在數個公開臉書社團中刊登販
    賣脆梅之虛偽訊息而對公眾散布，如附表編號一至三所示被
    害人高○○、賴○○、邱○○於瀏覽後，分別陷於錯誤，誤信石偉
    雄確實有脆梅要出售，而於如附表編號一至三「付款時間、
    金額」欄所示時間，轉帳該欄所示之款項至石偉雄所使用、
    其不知情之前妻陳○（原名陳○○）之女兒陳○晴（98年生，真
    實姓名年籍詳卷）名下之中華郵政股份有限公司屏東中正路
    郵局帳號00000000000000號帳戶（下稱Ａ帳戶）。又於110年
    5月22日前某日，連結網際網路，使用「雷復恩」之帳號在
    臉書上刊登販賣iPhone手機之虛偽公開訊息而對公眾散布，
    如附表編號四至六所示被害人魏○○、邱○○、高○僑於瀏覽後
    ，分別陷於錯誤，誤信石偉雄確實有手機要出售，而於如附
    表編號四至六「付款時間、金額」欄所示時間，匯款或轉帳
    該欄所示之款項至石偉雄所使用、不知情之陳○之兒子陳○竣
    （原名陳○諾，102年生，真實姓名年籍詳卷）名下之中華郵
    政股份有限公司屏東中正路郵局帳號00000000000000號帳戶
    （下稱Ｂ帳戶），石偉雄再使用其持有之Ａ帳戶、Ｂ帳戶之提
    款卡將款項提領一空（被害人遭詐騙之手法及交付款項之時
    間、金額，均詳如附表所示）。嗣如附表所示被害人未收到
    脆梅及手機，始知受騙。
二、案經高○○、賴○○、邱○○、邱○○、高○僑訴由屏東縣政府警察
    局屏東分局報告臺灣嘉義地方檢察署檢察官偵查起訴。
    理  由
一、本案被告石偉雄所犯係死刑、無期徒刑、最輕本刑為3年以
    上有期徒刑以外之罪，其於準備程序中就被訴事實為有罪之
    陳述，經本院告知簡式審判程序之旨，並聽取檢察官及被告
    之意見後，合議庭裁定由受命法官獨任進行簡式審判程序。
    又依刑事訴訟法第273條之2、同法第159條第2項之規定，簡
    式審判程序不適用傳聞法則有關限制證據能力之相關規定，
    合先敘明。
二、前揭事實，業據被告於警詢、偵訊、本院準備程序及審理時
    均坦承不諱（見屏警分偵字第11032718600號卷【下稱警卷
    】第2至11頁，110年度偵字第9440號卷【下稱偵字卷】第31
    至32頁，本院原訴字卷第62至63、90頁），並經證人即告訴
    人高○○（見警卷第13至14頁）、賴○○（見警卷第15至16頁）
    、邱○○（見警卷第20至21頁）、邱○○（見警卷第27至28頁）
    、高○僑（見警卷第29至31頁）於警詢時、被害人魏○○（見
    警卷第23至24頁）於警詢時、證人即被告之前妻陳○（見警
    卷第34至35、40頁）、證人陳○晴（見警卷第38至41頁）於
    警詢時證述明確，復有Ａ帳戶、Ｂ帳戶之客戶歷史交易清單、
    臉書貼文翻拍畫面、高○○之轉帳資料、Ａ帳戶存摺封面、高○
    ○與被告之LINE對話紀錄、賴○○轉帳之自動櫃員機交易明細
    、賴○○與被告之臉書對話紀錄、邱○○轉帳之自動櫃員機交易
    明細、邱○○與被告之臉書對話紀錄、魏○○之郵政匯款單、魏
    ○○與被告之臉書對話紀錄、邱○○轉帳之自動櫃員機交易明細
    、邱○○與被告之臉書對話紀錄、高○僑與被告之臉書對話紀
    錄、網路銀行轉帳明細翻拍照片、宅配單等件在卷可稽（見
    警卷第75、79至83、111至125、135至143、171至179、191
    至206、213、217至221、251至259、275頁），被告上開自
    白核與事實相符，應堪採信。本案事證明確，被告之犯行均
    堪認定，應依法論科。
三、論罪科刑：
  ㈠核被告所為，均係犯刑法第339條之4第1項第3款之以網際網
    路對公眾散布而詐欺取財罪。
  ㈡被告所為如附表所示6次犯行，犯意各別，行為互殊，應予分
    論併罰。
  ㈢被告前因詐欺案件，經本院以105年度原嘉簡字第7號判決判
    處有期徒刑4月（共2罪），應執行有期徒刑7月確定，被告
    入監與他案接續執行後，於106年8月12日縮短刑期執行完畢
    等情，有臺灣高等法院被告前案紀錄表在卷可憑（見本院原
    訴字卷第13至23頁），其受徒刑之執行完畢後，5年以內故
    意再犯本案有期徒刑以上之罪，均為累犯，審酌被告於上開
    案件執行完畢後，未能自我控管以期順利復歸社會，竟於5
    年以內再犯本案相同罪質之詐欺取財罪，且被告所犯上開已
    執行完畢前案之犯罪事實與本案同為在網路上刊登虛偽販售
    商品之訊息，致他人陷於錯誤後付款購買，足見被告未能因
    刑罰之執行而改過遷善，對刑罰之反應力薄弱，有其特別惡
    性，爰依刑法第47條第1項之規定及參酌司法院釋字第775號
    解釋意旨，均加重其刑及最低本刑。
  ㈣爰以行為人之責任為基礎，審酌被告年值青壯，不思循以正
    當管道取得財物，竟為貪圖不當金錢利益，以在網路上公開
    刊登不實販售農產品及手機訊息之方式行使騙術，致被害人
    於瀏覽後購買並交付款項，影響一般人對於網路交易互信之
    基礎，破壞交易秩序，除使如附表所示被害人受有財產上之
    損害，亦可能使更多不特定他人於瀏覽訊息後受騙，所為具
    有潛在危險性，誠屬不該，惟念及被告犯後坦承犯行，態度
    尚可，兼衡被告詐欺之次數、手段、各次詐得之金額尚非屬
    鉅額、被害人之人數、於本院審理時自承因積欠債務而為本
    案犯行之動機、高職畢業之智識程度、已離婚、於入監服刑
    前務農之生活狀況（見本院原訴字卷第90至91頁）、除已先
    返還一部分款項予魏○○之外，迄今因能力未逮而未能賠償被
    害人之態度（詳如後述）等一切情狀，分別量處如附表「主
    文」欄所示之刑，以資懲儆。又關於數罪併罰之案件，如能
    俟被告所犯數罪全部確定後，於執行時，始由該案犯罪事實
    最後判決之法院所對應之檢察署檢察官，聲請該法院裁定之
    ，無庸於每一個案判決時定其應執行刑，則依此所為之定刑
    ，不但能保障被告（受刑人）之聽審權，符合正當法律程序
    ，更可提升刑罰之可預測性，減少不必要之重複裁判，避免
    違反一事不再理原則情事之發生（最高法院110年度台抗大
    字第489號裁定意旨參照），被告所犯本案6罪雖為數罪併罰
    之案件，然被告除本案之外，尚有另案經法院判處徒刑，此
    有臺灣高等法院被告前案紀錄表在卷可稽（見本院原訴字卷
    第13至23頁），是被告有數罪併罰之另案而有與本案合併定
    應執行刑之可能，參酌上開最高法院裁定意旨，爰不於本案
    就被告所犯上開各罪合併定應執行刑，附此敘明。
四、沒收部分
  ㈠被告詐騙高○○、賴○○、邱○○、邱○○、高○僑所得之款項（金額
    詳如附表所示），業經被告領取而為被告之犯罪所得，均未
    經扣案，亦未實際合法發還被害人，爰依刑法第38條之1第1
    項前段、第3項之規定，均諭知沒收，併諭知於全部或一部
    不能沒收或不宜執行沒收時，均追徵其價額。另被告固因詐
    騙魏○○而取得1萬2,000元，然被告已於110年6月16日下午5
    時21分轉帳8,000元予魏○○，剩餘4,000元並未返還，此經被
    告供承明確（見本院原訴字卷第90頁），核與證人魏○○於警
    詢時之證述相符（見警卷第24頁），足認被告仍保有4,000
    元之犯罪所得，爰依上開相同規定，諭知沒收及追徵價額。
  ㈡被告係使用門號0000000000號之手機號碼與高○○、賴○○聯繫
    交易事宜，此經證人高○○、賴○○於警詢時證述明確（見警卷
    第14、16頁），是該手機核屬供被告犯本案犯罪所用之物，
    且為被告所有，此經被告供述無訛（見本院原訴字卷第63頁
    ），然該手機並未扣案，且手機本身已損壞，此經被告坦認
    （見本院原訴字卷第63頁），本院審酌手機及其內搭配之SI
    M卡本身價值不高，單獨存在不具刑法上之非難性，縱不予
    沒收或追徵，亦不妨被告刑度之評價，且對於預防及遏止犯
    罪之助益不大，欠缺刑法上重要性，揆諸刑法第38條之2第2
    項之規定，應無沒收或追徵之必要，爰不予宣告沒收或追徵
    ，附此敘明。
據上論斷，應依刑事訴訟法第273條之1第1項、第299條第1項前
段，判決如主文。
本案經檢察官李昕諭提起公訴，檢察官徐鈺婷到庭執行職務。
中　　華　　民　　國　　111 　年　　4 　　月　　13　　日
　　　　　　　　　刑事第六庭　法　官　官怡臻
以上正本證明與原本無異。
如不服本判決應於收受判決後20日內向本院提出上訴書狀，並應
敘述具體理由；其未敘述上訴理由者，應於上訴期間屆滿後20日
內向本院補提理由書（均須附繕本）「切勿逕送上級法院」。告
訴人或被害人如對於本判決不服者，應具備理由請求檢察官上訴
，其上訴期間之計算係以檢察官收受判決正本之日期為準。
中　　華　　民　　國　　111 　年　　4 　　月　　13　　日
　　　　　　　　　　　　　　　書記官　李彥廷
附表：
編號 被害人 詐騙方式 付款時間、金額 主文 一 高○○（提出告訴） 石偉雄於臉書「團購食品批發平台」社團內刊登販賣脆梅之虛偽訊息，高○○於110年4月6日瀏覽後，因有意購買而以LINE與石偉雄聯繫，在洽商交易事宜後陷於錯誤，同意購買，並依要求於右列時間，轉帳右列款項予石偉雄，於付款後要求石偉雄依約出貨，遭石偉雄再三拖延，亦未收到脆梅。 於110年4月10日下午1時4分，使用網路銀行轉帳5,800元至Ａ帳戶內。 石偉雄以網際網路對公眾散布而犯詐欺取財罪，累犯，處有期徒刑壹年貳月。 未扣案之犯罪所得新臺幣伍仟捌佰元沒收，於全部或一部不能沒收或不宜執行沒收時，追徵其價額。 二 賴○○（提出告訴） 石偉雄於臉書「自產自銷農產CALL站」社團內刊登「一罐一斤，限時限量搶購，只有100元，24小時」之販賣脆梅之虛偽訊息，賴○○於110年4月14日瀏覽後，因有意購買而以臉書私訊與石偉雄聯繫，在洽商交易事宜後陷於錯誤，同意購買，並依要求於右列時間，轉帳右列款項予石偉雄，於付款後要求石偉雄依約出貨，遭石偉雄再三拖延，亦未收到脆梅。 於110年4月14日中午12時55分，使用自動櫃員機，轉帳1,600元至Ａ帳戶內。 石偉雄以網際網路對公眾散布而犯詐欺取財罪，累犯，處有期徒刑壹年貳月。 未扣案之犯罪所得新臺幣壹仟陸佰元沒收，於全部或一部不能沒收或不宜執行沒收時，追徵其價額。 三 邱○○（提出告訴） 石偉雄於臉書「農產品自產自銷（蔬果水果自由買賣PO）」社團內刊登販賣脆梅之虛偽訊息，邱○○於110年4月12日瀏覽後，因有意購買而以臉書私訊與石偉雄聯繫，在洽商交易事宜後陷於錯誤，同意購買，並依要求於右列時間、地點，轉帳右列款項予石偉雄，於付款後要求石偉雄依約出貨，遭石偉雄再三拖延，亦未收到脆梅。 於110年4月12日（起訴書誤載為110年4月20日，應予更正）下午1時14分，在雲林科技大學內，使用自動櫃員機，轉帳1,000元至Ａ帳戶內。 石偉雄以網際網路對公眾散布而犯詐欺取財罪，累犯，處有期徒刑壹年貳月。 未扣案之犯罪所得新臺幣壹仟元沒收，於全部或一部不能沒收或不宜執行沒收時，追徵其價額。 四 魏○○（未提出告訴） 石偉雄於臉書上刊登販賣手機之虛偽公開訊息，魏○○於110年5月22日中午12時25分經友人介紹而知悉該訊息，因有意購買而以臉書私訊與石偉雄聯繫，在洽商交易事宜後陷於錯誤，同意購買，並依要求於右列時間、地點，匯款右列款項予石偉雄，於付款後要求石偉雄依約出貨，遭石偉雄再三拖延，亦未收到商品。 於110年5月26日上午8時35分，在桃園市○○區○○街00號之茄苳郵局，匯款1萬2,000元至Ｂ帳戶內。 石偉雄以網際網路對公眾散布而犯詐欺取財罪，累犯，處有期徒刑壹年參月。 未扣案之犯罪所得新臺幣肆仟元沒收，於全部或一部不能沒收或不宜執行沒收時，追徵其價額。 五 邱○○（提出告訴） 石偉雄於臉書上刊登販賣手機之虛偽公開訊息，邱○○於瀏覽後，因有意購買而以臉書私訊與石偉雄聯繫，在洽商交易事宜後陷於錯誤，同意購買手機，並依要求於右列時間、地點，轉帳右列款項予石偉雄，於付款後要求石偉雄依約出貨，遭石偉雄再三拖延，亦未收到商品。 於110年5月27日晚間11時18分，在臺南市永康區之統一便利超商臻品門市，使用自動櫃員機轉帳1萬6,000元至Ｂ帳戶內。 石偉雄以網際網路對公眾散布而犯詐欺取財罪，累犯，處有期徒刑壹年參月。 未扣案之犯罪所得新臺幣壹萬陸仟元沒收，於全部或一部不能沒收或不宜執行沒收時，追徵其價額。 六 高○僑（提出告訴） 石偉雄於臉書上刊登販賣手機之虛偽公開訊息，高○僑於110年5月29日晚間7時許瀏覽後，因有意購買而以臉書私訊與石偉雄聯繫，在洽商交易事宜後陷於錯誤，同意購買手機，並依要求於右列時間，匯款右列款項予石偉雄，於付款後要求石偉雄依約出貨，遭石偉雄再三拖延，亦未收到商品。 於110年6月10日上午8時45分，使用網路銀行，匯款6,000元至Ｂ帳戶內。 石偉雄以網際網路對公眾散布而犯詐欺取財罪，累犯，處有期徒刑壹年貳月。 未扣案之犯罪所得新臺幣陸仟元沒收，於全部或一部不能沒收或不宜執行沒收時，追徵其價額。 
附錄本案論罪科刑法條：
中華民國刑法第339 條之4
犯第339 條詐欺罪而有下列情形之一者，處1 年以上7 年以下有
期徒刑，得併科1 百萬元以下罰金：
一、冒用政府機關或公務員名義犯之。
二、三人以上共同犯之。
三、以廣播電視、電子通訊、網際網路或其他媒體等傳播工具，
    對公眾散布而犯之。
前項之未遂犯罰之。